【裁判字號】    89,訴,1649
【裁判日期】    891229
【裁判案由】    搶奪
【裁判全文】
臺灣臺北地方法院刑事判決                        八十九年度訴字第一六四九號
    公  訴  人  臺灣臺北地方法院檢察署檢察官
    被      告  甲○○○○ ○.
    指定辯護人  乙○
右列被告因搶奪等案件，經檢察官提起公訴（八十九年度偵字第二二四八七號），乙
○判決如左：
    主      文
甲○○○○ ○○○○ISANI意圖為自己不法之所有，而搶奪他人之動產，處有期徒刑捌月。
    事      實
一、甲○○○○ ○○○○ISANI基於為自己不法所有之犯意，於民國八十九年十一月十五日下
    午二時五十分許，前往台北市○○區○○路十號銀河照相器材店，向該店店員丙
    ○佯稱欲購買相機，並先表示要購買價值約新台幣（以下同）七、八千元左右之
    相機，丙○便先拿出四台上開價值之相機供甲○○○○ ○○○○ISANI觀覽，惟甲○○○○
    ○○○○ISANI 表示不中意，丙○乃又取出其他機種供甲○○○○ ○○○○ISANI 選購，惟
    甲○○○○ ○○○○ISANI 仍表示不中意，丙○乃又取出一台價值六千八百元之奧林巴斯
    牌（OLYMPUS） ＭII80型相機予甲○○○○ ○○○○ISANI 選購，甲○○○○ ○○○○ISANI 乃向
    丙○表示此型相機不錯，並表示還有無別型相機可供選購，丙○乃將該台相機暫
    時置放於櫃台上，並要轉身拿取別台相機予甲○○○○ ○○○○ISANI，詎甲○○○○
    ○○○○ISANI竟趁丙○不備之際，將該台仍屬在丙○實力支配範圍內之相機，當場
    直接以未達足以抑制丙○自由意思程度之手段，侵害丙○之自由意思，而公然掠
    取丙○所持有之該部相機，得手後隨即逃離該店，嗣丙○在甲○○○○ ○○○○ISANI之
    後追躡，並高喊搶劫，而經熱心路人在台北市○○區○○路三六號前將甲○○○○
    ○○○○ISANI逮獲，送警究辦，而知上情。
二、案經台北市政府警察局中正第一分局移送台灣台北地方法院檢察署檢察官偵查起
    訴。
    理      由
一、訊據被告固不否認有於前述時間前往被害人丙○所任職之照相器材店之事實，核
    與被害人丙○所就此部分所供述之情節相符，惟矢口否認有任何搶奪之犯行，辯
    稱：我那天喝了酒，發生什麼事，我都已經忘記了云云，至指定辯護人之辯護意
    旨則略以：請斟酌被告是否有精神耗弱等語，惟查：
    被告如何有如前述以佯稱購買相機為由，要被害人丙○拿出相機供其選購、觀覽
    ，其間並數次表示不滿意，最後則以前述搶奪之手段公然掠取前述相機一台之行
    為，已迭據被害人丙○於警訊、檢察官偵查及於乙○審理時供述明確（偵查卷第
    七頁偵訊筆錄、第三八頁至第三九頁訊問筆錄及乙○八十九年十二月二十二日審
    判筆錄參照），復有丙○為領回為被告所搶奪之前開相機一台所立具之贓物認領
    保管收據一紙附卷可稽（偵查卷第八頁參照），且丙○於乙○審理時供稱被告與
    其交易時之精神狀態很正常，與其有正常之應對，如果其發現被告之精神狀況不
    好或有酒醉，即不會與被告為任何交易（前揭期日之審判筆錄參照），且由被告
    猶能數次向丙○表示對丙○所取出之相機表示不中意，要丙○更換相機供其選購
    ，何能謂其有飲酒而致精神耗弱？是被告僅空言：我那天喝了酒，發生什麼事，
    我都已經忘記了云云，即難認其辨解為屬可採，本件事證明確，被告犯行堪以認
    定。
二、核被告甲○○○○ ○○○○ISANI所為，係犯刑法第三百二十五條第一項之搶奪既遂罪。
    指定辯護人雖以被告係趁被害人丙○不注意之際，將前述相機取走，核其所為應
    係該當於刑法第三百二十條第一項之普通竊盜罪，惟查刑法上搶奪罪之成立只要
    行為人破壞持有人對於財物監督支配狀態所使用之手段，係當場直接侵害被害人
    之自由意思，且尚未達足以抑制被害人自由意思之程度，乘持有人不備或不及抗
    拒而使用上開手段公然掠取持有人財物之行為即已該當，此為學說及多數實務見
    解所採之一致看法（乙○卷附刑法學者甘添貴先生著體系刑法各論第二卷第一０
    九頁至第一一０頁及最高法院七十一年台上字第三四一號判決、七十一年台上字
    第六九一０號判決暨司法院第二廳於七十五年就台灣高等法院座談會之法律問題
    之研究意見參照），如前所述，本件被告係乘被害人丙○不注意之際，將仍屬在
    丙○實力支配下之該部照相機，而當場直接以未達足以抑制被害人丙○自由意思
    之程度之手段，侵害被害人丙○之自由意思，乘丙○不備而使用上開手段公然掠
    取丙○所持有之該部相機，被告所為自係該當於刑法上搶奪罪之構成要件，指定
    辯護人認被告係該當於普通竊盜罪之構成要件，容有誤會。爰審酌被告之犯罪手
    段、犯罪對被害人所生損害、智識程度（被告自承其在南非執業律師）、犯後態
    度等一切情狀，量處如主文所示之刑。
據上論斷，應依刑事訴訟法第二百九十九條第一項前段，刑法第三百二十五條第一項
，判決如主文。
本案經檢察官陳錫柱到庭執行職務
中      華      民      國    八十九    年     十二     月    二十九    日
                                  臺灣臺北地方法院刑事第三庭
                                      法  官  葉  建  廷
右正本證明與原本無異。
如不服本判決，應於判決送達後十日內向乙○提出上訴狀 (應附繕本) ，上訴於
臺灣高等法院。
                                      書記官  許  婉  如
中      華      民      國    八十九    年     十二     月    二十九    日
附錄本案論罪科刑法條全文：
刑法第三百二十五條
意圖為自己或第三人不法之所有，而搶奪他人之動產者，處六月以上五年以下有期徒
刑。
因而致人於死者，處無期徒刑或七年以上有期徒刑，致重傷者，處三年以上十年以下
有期徒刑。
第一項之未遂犯罰之。


司法院資訊處製作；財團法人民間司法改革基金會備份。
